【裁判字號】    99,上訴,714
【裁判日期】    990901
【裁判案由】    重傷害未遂
【裁判全文】
臺灣高等法院臺南分院刑事判決  九十九年度上訴字第七一四號
上訴人  臺灣臺南地方法院檢察署檢察官
上訴人
即被告  甲○○
指定辯護人  本院公設辯護人 乙○○
上列上訴人因被告重傷害未遂案件，不服臺灣臺南地方法院九十
九年度訴字第五五三號中華民國九十九年六月九日第一審判決（
起訴案號：臺灣臺南地方法院檢察署九十九年度偵字第三六七八
號），提起上訴，本院判決如下：
    主    文
上訴駁回。
    事    實
一、甲○○與丙○○均係臺南縣永康市○○○路一一０號「陸嘉
    社區」第十寢室住戶。二人住該寢室四樓相隔一休息室之房
    間，即因細故屢生口角。民國（下同）九十九年三月四日上
    午七時五十分許，甲○○以丙○○房間開關紗門聲響過大，
    找丙○○理論，經丙○○回應：開關聲響是門鎖的問題，其
    管不著等語，乃心生怒氣，憤而至廚房內拿取其所有菜刀一
    把（刀柄長約九．六公分、刀刃長約十七公分），明知以該
    菜刀砍擊頭部，可能造成他人身體或健康重大不治或難治之
    重傷害，仍基於重傷害之犯意，右手持該菜刀從正面上往下
    方式，砍擊丙○○頭部一次，欲再次砍擊時，丙○○即以左
    手抵住甲○○持刀之手，嗣丙○○因失血脫力而不支倒地後
    ，甲○○猶持刀攻擊丙○○臉部、身體數次，致使丙○○受
    有頭部外傷併微量顱內出血、雙側臉頰開放性傷口各六公分
    、八公分、左側顴骨骨折、左大腳趾撕裂傷約三公分等傷害
    。嗣為同社區住戶張春秀、詹秋香發現上情，告知該社區單
    身退員自治會會長黃采章報警前來處理，而扣得菜刀一把。
    丙○○則於送醫急救後，未生重大不治或難治之重傷害。
二、案經丙○○訴由臺南縣警察局永康分局報告臺灣臺南地方法
    院檢察署檢察官偵查起訴。
    理    由
甲、程序方面：
一、按被告以外之人於審判外之言詞或書面陳述，除法律有規定
    者外，不得作為證據；又被告以外之人於審判外之陳述，雖
    不符合同法第一百五十九條之一至第一百五十九條之四規定
    ，但經當事人於審判程序同意作為證據，法院審酌該言詞陳
    述或書面陳述作成時之情況，認為適當者，亦得為證據。當
    事人、代理人或辯護人於法院調查證據時，知有第一百五十
    九條第一項不得為證據之情形，而未於言詞辯論終結前聲明
    異議者，視為有前項之同意，刑事訴訟法第一百五十九條第
    一項及第一百五十九條之五分別定有明文。查告訴人丙○○
    、證人張春秀、詹秋香、黃采章於警詢時所為之陳述，臺南
    縣警察局永康分局大橋派出所警員王家明之職務報告、財團
    法人奇美醫院99年3月4日出具之告訴人診斷證明書、99年3
    月23日（99）奇醫字第1523號函附之病情摘要等，雖屬被告
    以外之人於審判外之陳述，復未於審理期日到院接受交互詰
    問，惟當事人於原審及本院審判期日均表示對證據能力無意
    見而不予爭執，且迄至言詞辯論終結前亦未再聲明異議，本
    院審酌上開證據資料製作時之情況，尚無違法不當之瑕疵，
    亦認為以之作為證據應屬適當，依刑事訴訟法第一百五十九
    條之五規定，認前揭證據資料均有證據能力，合先敘明。
乙、實體方面；
一、前揭時地，被告甲○○因告訴人丙○○之紗門開關聲響問題
    ，二人發生爭執，即持菜刀砍傷告訴人事實，迭據被告於警
    詢、偵查中、及原審審理時坦承不諱，核與告訴人指述之案
    發情節相符，並經證人張春秀、詹秋香證述明確，復有扣案
    之菜刀壹把、及案發現場圖、現場照片在卷足稽；告訴人因
    遭菜刀砍擊而受有頭部外傷併微量顱內出血、雙側臉頰開放
    性傷口各六公分、八公分、左側顴骨骨折、左大腳趾撕裂傷
    約三公分等傷害，有受傷照片、奇美醫院診斷證明、病情摘
    要、病歷資料等附卷可稽，被告上述自白，應可信為真實。
二、按刑法上殺人罪與傷害罪之區別，在於下手加害時有無殺意
    為斷，其受傷處所是否致命部位，及傷痕之多寡，輕重如何
    僅足供認定有無殺意之心證，究不能據為區別殺人及傷害之
    絕對標準。本件被告與告訴人係因案發當日紗門聲響問題之
    細故，發生言語口角，一時激起怒氣，情緒失控，憤而至廚
    房內拿取菜刀一把攻擊告訴人，彼此間尚非有深仇大恨；被
    告於本院亦供稱：我們沒有多大的仇怨，只有小爭吵（見本
    院卷第三十二頁）；並據告訴人於偵查中證稱被砍傷後，曾
    對被告告以「你要把我殺死你也活不下」等語，被告並即因
    而停止攻擊（見偵查卷第三十四頁）；且被告於警詢、偵查
    中、原審及本院審理時，始終否認有砍死告訴人之意思；益
    證被告並無必致告訴人於死之意。然扣案菜刀刀柄長約九．
    六公分、刀刃長約十七公分，有臺南縣警察局鑑驗書在卷足
    憑（見偵查卷第七十一頁反面），為銳利之兇器，而頭部為
    人身體之重要部位，被告持銳利之菜刀攻擊告訴人頭部，會
    造成告訴人身體或健康有重大不治或難治傷害之可能，應有
    認識，被告持菜刀攻擊告訴人頭部，致告訴人頭部外傷併微
    量顱內出血、雙側臉頰開放性傷口各六公分、八公分、左側
    顴骨骨折傷害，有使告訴人受重傷之犯意，則足認定。告訴
    人遭被告砍傷後，「於九十九年三月四日．．急診，於同日
    住院後進行緊急手術，傷口止血及肌肉修補後於九十九年三
    月九日出院，於九十九年三月十二日回診追蹤傷口，傷口復
    原良好，已全數拆線。病患（即告訴人）獨自回診，活動狀
    況良好。」有奇美醫院法院專用病情摘要卷內可佐（見偵查
    卷第二十一頁），尚未達重大不治或難治之重傷害程度，被
    告仍難辭重傷害未遂罪責，自應依法予以論科。被告於本院
    辯稱：僅砍一刀，沒有重傷害之意思等語，純係卸責之詞，
    不足採信。
三、核被告所為，係犯刑法第二百七十八條第一項、第三項重傷
    未遂罪。因僅止於未遂程度，應依刑法第二十五條第二項規
    定，以既遂犯之刑減輕之。被告為十年七月二十九日出生，
    九十九年三月四日犯本件之時，已年滿八十八歲，應依刑法
    第十八條第三項規定遞減輕其刑。原審審酌被告因細故與告
    訴人發生言語口角，竟持菜刀砍擊告訴人頭部，傷害告訴人
    之身體，未與告訴人洽談民事賠償事宜，及犯罪後坦承犯行
    ，態度尚稱良好，暨告訴人具狀請求從重科處，檢察官具體
    求刑二年十月等一切情狀，適用刑法第二百七十八條第一項
    、第三項、第二十五條第二項、第十八條第三項、第三十八
    條第一項第二款，量處有期徒刑貳年，以資懲儆。扣案菜刀
    一把，為被告所有供犯本件所用之物，為被告供承在卷，依
    刑法第三十八條第一項第二款規定沒收。本院經核原判決認
    事用法，均無不合，量刑亦屬妥適。公訴人依告訴人請求上
    訴，指摘原判決量刑過輕；被告上訴否認觸犯重傷害未遂罪
    ，指摘原判決不當，均為無理由，應予駁回。
四、據上論斷，應依刑事訴訟法第三百六十八條，判決如主文。
本案經檢察官江守權到庭執行職務。
中    華    民    國    99    年    9     月    1     日
                  刑事第一庭審判長法官  茆  臺  雲
                                  法官  王  明  宏
                                  法官  蔡  長  林
以上正本證明與原本無異。
如不服本判決應於收受送達後10日內向本院提出上訴書狀，其未
敘述上訴理由者，並得於提起上訴後10日內向本院補提理由書（
均須按他造當事人之人數附繕本）「切勿逕送上級法院」。
                                書記官  李  培  薇
中    華    民    國    99    年    9     月    1     日
附錄本案論罪科刑法條全文：
刑法第二百七十八條第一項、第三項：
  使人受重傷者，處五年以上十二年以下有期徒刑。
  第一項之未遂犯罰之。

司法院資訊處製作；財團法人民間司法改革基金會備份。
